【裁判字號】    97,交聲,246
【裁判日期】    970530
【裁判案由】    聲明異議
【裁判全文】
臺灣臺南地方法院交通事件裁定         97年度交聲字第246號
原處分機關  交通部公路總局嘉義區監理所麻豆監理站
異議人即受
處分人      甲○○
上列受處分人因違反道路交通管理處罰條例案件，對於交通部公
路總局嘉義區監理所麻豆監理站，民國97年3月10日所為之裁決
處分（處分案號：麻監裁罰字第裁75-MM0000000號），聲明異議
，本院裁定如下：
      主  文
異議駁回。
      理  由
一、原處分意旨略以：異議人即受處分人甲○○（下稱異議人）
    駕駛車號9791-LY號自小客車，於民國96年12月24日上午9時
    46分許，行經最高限速為每小時50公里之台19線北上路段11
    0.4公里處時，以時速每小時112公里，超速62公里行駛，遭
    台南縣警察局交通警察隊警員 (下稱舉發機關)製單逕行舉
    發。嗣原處分機關即交通部公路總局嘉義區監理所麻豆監理
    站，以異議人之違規事實明確，乃依道路交通管理處罰條例
    （下稱處罰條例）第43條第1項第2款及第24條第1項第3款 (
    原處分漏載第24條第1項第3款)之規定，裁處異議人罰鍰新
    台幣（下同）8000元並施以道安講習等語。
二、本件聲明異議意旨略以：違規當日本人是由麻豆鎮○○○
    路返回頂洲老家，非由台19線一路北上 (學甲往鹽水)，因
    此未於道路前方看見限速及前有測速拍照之警告牌。上橋
    彎道處僅設1處限速標誌，與一般道路至少100公尺前明顯標
    示之規定不符，逕行舉發拍照處和標誌處未達100公尺距離
    。原路段限速70公里，不知何時修正為50公里，並未公告
    及宣導。拍照舉發地點並非容易肇事路段，於此取締並不
    合理，又橋上為約40米寬道路，高度約3層樓高且橋上無岔
    路，限速50公里不合情理。為此聲明異議，請求撤銷原處分
    云云。
三、按汽車駕駛人，駕駛汽車有行車速度，超過規定之最高時速
    60公里以上者，處6000元以上24000元以下罰鍰，並當場禁
    止其駕駛及應接受道路交通安全講習。處罰條例第43條第1
    項第2款及第24條第1項第3款，分別定有明文。
四、本院審酌：
  (一)異議人對於駕駛車號9791-LY號自小客車，於96年12月24日
    上午9時46分許，行經最高限速為每小時50公里之台19線北
    上路段110.4公里處時，超速62公里行駛，經舉發機關製單
    逕行舉發。再經原處分機關依處罰條例第43條第1項第2款及
    第24條第1項第3款之規定，裁處罰鍰8000元並施以道安講習
    之事實，有：
    裁決書。
    舉發通知單影本。
    舉發違規照片影本。
    等件為證，且為異議人所不否認，此部分事實當可認定。
  (二)本件舉發所使用之測速器材為「雷達測速器」，於舉發前經
    檢測合格且在有效期限內，此有台南縣警察局97年4月1日南
    縣警交字第097001 3224號函及其所附經濟部標準檢驗局檢
    定合格證書在卷可參 (見97年度交聲字第245號影本卷第12
    頁反面、第14頁反面)，故其準確性已可確定，此外復參以
    異議人對其超速之違規事實亦不否認。故本件異議人駕駛所
    有車號9791-L Y號自小客車，於上揭時、地有駕車超速62公
    里行駛之違規行為已可認定。
  (三)次按行車速度超過規定之最高速限或低於規定之最低速限之
    違規行為，採用固定或非固定式科學儀器取得證據資料證明
    者，於一般道路須至少於100公尺前，明顯標示之；處罰條
    例第7條之2第3項，定有明文。經查：異議人違規時遭舉發
    違規地點前方800公尺處 (即台19線北上111.2公里處)設有
    「限速50公里」標誌、「常有測速照相」警（告）示牌及路
    面繪有「50」標線之事實，亦有台南縣警察局97年2月22日
    南縣警交字第0970007757號函、台南縣警察局97年4月1日南
    縣警交字第0970013224號函及其所附現場圖1份在卷可參 (
    見本院卷第9頁、97年度交聲字第245號影本卷第5頁反面、
    第12頁反面)，故該警告牌設置位置即符合處罰條例第7條之
    2第3項之規定，又以異議人所駕駛自小客車，最高速限50公
    里換算，異議人自台19線北上111.2公里處行駛至本案員警
    執勤地點即110.4公里處，僅需時約58秒，亦不會因距離過
    遠而對於駕駛人權利造成突襲，故該「前有測速照相」告示
    牌之設置位置，符合規範意旨並已充分賦予駕駛人反應時間
    ，經核尚屬適當。又該警示牌及速限50之標誌及標線，係於
    異議人違規前之96年10月20日設置完成，復有交通部公路總
    局第五區養護工程處新營工務段97年4月14日五工營字第097
    0001860號函附卷可稽 (見97年度交聲字第245號影本卷第18
    頁)。異議人駕車於道路上行駛本即易看見上揭警示牌及標
    誌、標線，其辯稱，限速標誌設置不符合規定以及原路段限
    速70公里，不知何時修正為50公里，並未公告及宣導云云顯
    係卸責之詞，而無理由。異議人雖又辯稱其行駛路線非沿台
    19線一路北上云云，然其並未提出任何積極證據加以證明，
    是否真實已有可疑。退一步言，縱認異議人所述為真，其行
    駛路線確實無法看見上揭警告牌，然查本件違規地點係異議
    人回其頂洲老家必須經過地點，異議人對於此處行車資訊必
    然熟悉，而無不知之理，而本件違規當時，警示牌設置既已
    符合規範意旨，並已充分賦予駕駛人反應時間，故而本件警
    示牌設置之地點，即屬適法適當。異議人僅以其自身率性之
    駕駛行為，任意指摘警示牌設置之地點不當，尚無可採。
  (四)復按標誌、標線、號誌之設置目的，在於提供車輛駕駛人及
    行人有關道路路況之警告、禁制、指示等資訊，以便利行旅
    及促進交通安全；標誌、標線、號誌之設置、養護及號誌之
    運轉，由主管機關依其管轄辦理之；本規則所稱主管機關，
    指公路主管機關、市區道路主管機關及警察機關；道路交通
    標誌標線號誌設置規則第2條、第4條第1項、第5條，分別定
    有明文。依此交通標誌、標線、號誌之設置目的，既在提供
    車輛駕駛人及行人有關道路路況之警告、禁制、指示等資訊
    ，以便利行旅及促進交通安全，有無設置之必要、如何設置
    、設置何種標誌以及在何處設置，亦屬主管機關於法定職權
    內得依法裁量之事項，異議人僅以其個人主觀意見及想法，
    認定取締地點及限速50公里不合理云云，要無可採，並無理
    由。至於異議人其餘異議事由，經本院斟酌後，認為均不足
    影響本裁定之結果，自無逐一論列之必要，併此敘明。
五、綜上所述，異議人於前述時、地之違規事實既可認定，原處
    分機關裁處異議人罰鍰8000元並施以道安講習，經核於法尚
    無違誤，異議人異議內容，並無理由，應予駁回。
六、據上論斷，應依道路交通案件處理辦法第19條，裁定如主文
    。
中    華    民    國    97    年    5     月    30    日
                        交通法庭法  官  蔡直青
以上正本證明與原本無異。
如不服本裁定，應於收受送達後5日內向本院提出抗告狀。（應
附繕本）
                                書記官  劉鴻瑛
中    華    民    國    97    年    6     月    3     日


司法院資訊處製作；財團法人民間司法改革基金會備份。
